【裁判字號】    95,訴,1406
【裁判日期】    950807
【裁判案由】    毒品危害防制條例
【裁判全文】
臺灣板橋地方法院刑事判決              95年度訴字第1406號
公  訴  人  臺灣板橋地方法院檢察署檢察官
被      告  甲○○
上列被告因違反毒品危害防制條例案件，經檢察官提起公訴（九
十五年度毒偵字第一二四０、三一０七號），被告於準備程序認
罪，本院以簡式審判程序判決如下：
    主  文
甲○○施用第壹級毒品，累犯，處有期徒刑壹年。
    事  實
一、甲○○前於民國八十八年間因施用毒品案件，先後入勒戒處
    所接受觀察、勒戒二次，並均因無繼續施用毒品之傾向，而
    於八十八年四月十五日、八十八年九月十六日執行完畢釋放
    出所，並經臺灣板橋地方法院檢察署檢察官分別於八十八年
    四月十五日以八十八年度偵字第三五二八號，及於八十八年
    九月十六日以八十八年度毒偵字第三一一號，為不起訴處分
    確定。又於九十年間因施用毒品案件，經依本院裁定入戒治
    處所接受強制戒治後，業於九十一年六月二十八日停止戒治
    釋放出所，迄九十一年十二月二十六日已保護管束期滿執行
    完畢，而其此次犯行經檢察官依法提起公訴後，本院業於九
    十一年三月十五日以九十一年度易字第七二號判處有期徒刑
    十月確定。另因轉讓第二級毒品案件，經臺灣高等法院於九
    十一年一月二十四日以九十年度上訴字第二五八二號判處有
    期徒刑一年六月確定。嗣經本院將前揭十月及一年六月有期
    徒刑定其應執行之刑為二年二月後，甲○○業於九十一年六
    月二十八日入監執行，並於九十三年一月二十日縮短刑期假
    釋出獄，同時交付保護管束，迄九十三年七月二十二日已保
    護管束期滿且未經撤銷假釋，其前開刑期視為已執行完畢。
    詎猶不知悔改，竟基於施用第二級毒品之概括犯意，自前揭
    強制戒治執行完畢釋放後五年內之九十四年十月間某日起，
    至九十五年二月十五日十八時許止，在臺北縣中和市秀山國
    小附近某處、臺北縣中和市○○路○段五十巷二十三號住處
    對面等處，以將安非他命施用置入吸食器後加火燒烤吸入其
    煙霧之方式，或一至二天施用一次，或十餘天施用一次，連
    續施用第二級毒品安非他命多次，而其中九十五年二月十五
    日十八時在其住處對面鐵皮屋內最後一次施用第二級毒品安
    非他命時，係在知悉其友人之吸食器內仍有海洛因殘留之情
    形下，仍將安非他命置入該吸食器內加火燒烤後吸入其煙霧
    ，因而同時施用第一級毒品海洛因一次。嗣經警先於九十五
    年一月二十日十九時二十分許，持搜索票前往前揭鐵皮屋進
    行搜索（惟並未扣得任何物品），復於同年二月十六日十九
    時十分許，持搜索票前往臺北縣永和市○○路○段一八九號
    二樓針對賭博案件進行搜索時，甲○○亦在該處，當場並扣
    得第一級毒品海洛因七包（合計淨重六點０一公克），經警
    將甲○○前揭二次被查獲後所採集之尿液送請檢驗，進而查
    悉上情。
二、案經臺北縣政府警察局中和分局、永和分局分別報請臺灣板
    橋地方法院檢察署檢察官偵查起訴。
    理  由
一、上揭犯罪事實，業據被告甲○○於本院審理時坦承不諱，其
    先後於九十五年一月二十日及九十五年二月十六日為警查獲
    後所採集之尿液，經分別送請臺灣檢驗科技股份有限公司檢
    驗後，前者呈安非他命類陽性反應，後者呈鴉片類及安非他
    命類陽性反應，有該公司濫用藥物尿液檢驗報告二份附卷可
    稽，參以被告前有多次施用第二級毒品安非他命之紀錄，而
    施用安非他命之成癮性及復犯率極高，戒除不易，堪認其前
    揭自白屬實。次查被告前於八十八年間因施用毒品案件，先
    後入勒戒處所接受觀察、勒戒二次，並均因無繼續施用毒品
    之傾向，而於八十八年四月十五日、八十八年九月十六日執
    行完畢釋放出所，並經臺灣板橋地方法院檢察署檢察官分別
    於八十八年四月十五日以八十八年度偵字第三五二八號，及
    於八十八年九月十六日以八十八年度毒偵字第三一一號，為
    不起訴處分確定。又於九十年間因施用毒品案件，經依本院
    裁定入戒治處所接受強制戒治後，業於九十一年六月二十八
    日停止戒治釋放出所，迄九十一年十二月二十六日已保護管
    束期滿執行完畢，有臺灣高等法院被告前案紀錄表附卷可參
    ，其於強制戒治執行完畢釋放後五年內，再犯本案施用毒品
    犯行事證明確，應依法予以論罪科刑。
二、本案被告行為後，刑法及其施行法業於九十五年七月一日修
    正施行，關於新舊法律變更之比較適用，原則上應就罪刑有
    關之共犯、未遂犯、想像競合犯、牽連犯、連續犯、結合犯
    ，以及累犯加重、自首減輕暨其他法定加減原因（如身分加
    減）與加減例等一切情形，綜其全部罪刑之結果而為比較（
    最高法院九十五年第八次會議關於中華民國刑法九十四年修
    正施行後之法律比較適用決議第一點第(四)小點參照），而此
    次修法與本案罪刑相關者，有刑法第十一條、第四十七條、
    第五十五條、第五十六條等規定，本院認(1)修正後刑法第十
    一條已明定刑法總則於其他法律有刑罰或「保安處分」之規
    定者，亦適用之，依其立法理由，乃為使法規範明確，故修
    正後之新法並未較舊法有利於被告；(2)就累犯部分，修正後
    刑法第四十七條雖增定第二項，並將第一項修正為受徒刑之
    執行完畢，或一部之執行而赦免後，五年以內「故意」再犯
    有期徒刑以上之罪者，為累犯，然因被告本案犯行屬故意犯
    罪，無論依據修正前後之規定，均將成立累犯，亦即修正後
    之規定並未較有利於被告；(3)就想像競合犯部分，修正後刑
    法第五十五條已修正為：「一行為而觸犯數罪名者，從一重
    處斷。但不得科以較輕罪名所定最輕本刑以下之刑」，其中
    但書部分雖為修正前刑法第五十五條所無，然因此部分規定
    僅係科刑之限制，為法理之明文化，非屬法律之變更（最高
    法院前揭決議第五點第(二)小點參照），亦即修正後之規定並
    未更有利於被告；(4)修正後刑法已刪除第五十六條關於連續
    犯之規定，亦即本案被告在前述三個時間分別犯竊盜罪，如
    依修正後之規定，僅能分論併罰，再定其應執行之刑，此較
    諸修正前僅論以一罪並加重其刑，並未更有利於被告。經綜
    合比較前述各項法律變更之結果後，本案因修正後之規定並
    未對被告更為有利，依據修正後刑法第二條第一項前段，應
    一體適用修正前刑法之規定，合先敘明。
三、核被告所為，係犯毒品危害防制條例第十條第一項之施用第
    一級毒品罪及同條第二項之施用第二級毒品罪。其因施用而
    持有第一、二級毒品之低度行為，應為其施用第一、二級毒
    品之高度行為所吸收，不另論罪。其先後多次施用第二級毒
    品犯行之時間緊接，且所犯為相同構成要件之罪，顯係基於
    概括犯意所為，屬連續犯，應依修正前刑法第五十六條論以
    一罪。惟因其最後一次施用第二級毒品時，同時亦犯施用第
    一級毒品罪，而以一行為同時犯前揭二罪，屬想像競合犯，
    應依修正前刑法第五十五條之規定，僅論以較重之施用第一
    級毒品罪一罪。至原公訴意旨就施用第二級毒品罪部分，雖
    僅謂被告自九十四年十月間某日起至九十五年二月十三日中
    午某時許止有連續施用第二級毒品安非他命犯行，惟因被告
    於本院審理時業已自白其在九十五年二月十六日遭警查獲前
    ，最後一次施用安非他命之時間為九十五年二月十五日十八
    時許，而此次施用第二級毒品安非他命之犯行，因與其他已
    起訴部分具有連續犯之裁判上一罪關係，故仍為起訴效力所
    及，本院自應並予審究，附此說明。次查被告前因施用毒品
    案件，經本院以九十一年度易字第七二號判處有期徒刑十月
    確定。另因轉讓第二級毒品案件，經臺灣高等法院以九十年
    度上訴字第二五八二號判處有期徒刑一年六月確定。嗣經本
    院將前揭十月及一年六月有期徒刑定其應執行之刑為二年二
    月後，其業於九十一年六月二十八日入監執行，並於九十三
    年一月二十日縮短刑期假釋出獄，同時交付保護管束，迄九
    十三年七月二十二日已保護管束期滿且未經撤銷假釋，其前
    開刑期視為已執行完畢，有臺灣高等法院被告前案紀錄表在
    卷可查，其受有期徒刑之執行完畢後五年內，再犯本案有期
    徒刑以上之罪，為累犯，應依修正前刑法第四十七條之規定
    加重其刑。爰審酌被告前曾因施用毒品而受觀察勒戒、強制
    戒治、刑之宣告及執行，當知施用毒品除戕害身心及危害社
    會秩序外，亦為法律所不准，詎猶不知戒除毒癮執意再犯，
    可見其素行不端，兼衡其智識程度，及犯後已坦承犯行，庭
    訊時態度良好等一切情狀，量處如主文所示之刑【新法第五
    十七條之規定，為法院就刑之裁量審認標準見解之明文化，
    非屬法律之變更，此有前揭最高法院九十五年五月二十三日
    第八次刑事庭會議決議第六點第(一)小點可資參照，自無新舊
    法比較之問題，應直接適用修正後之規定】。末查扣案第一
    級毒品海洛因七包，雖係員警於九十五年二月十六日十九時
    十分許，持搜索票前往臺北縣永和市○○路○段一八九號二
    樓搜索時所查獲，且被告當時亦在該處，惟因被告始終否認
    該七包海洛因為伊所有，亦無證據證明被告曾經施用該海洛
    因，且其施用第一級毒品犯行之時間、地點，亦與該查獲時
    地不符，自無從認定該七包海洛因毒品與被告犯罪間具有直
    接之關聯性，爰不對之諭知沒收，附此說明。
四、末按除被告所犯為死刑、無期徒刑、最輕本刑為三年以上有
    期徒刑之罪或高等法院管轄第一審案件者外，於前條第一項
    程序進行中，被告先就被訴事實為有罪之陳述時，審判長得
    告知被告簡式審判程序之旨，並聽取當事人、代理人、辯護
    人及輔佐人之意見後，裁定進行簡式審判程序，刑事訴訟法
    第二百七十三條之一定有明文。查本件被告所犯前揭二罪均
    非最輕本刑三年以上之罪，且被告於九十五年七月三十一日
    準備程序進行中，復就被訴事實為有罪之陳述，經告知被告
    簡式審判程序之旨，被告及公訴人對於本件改依簡式審判程
    序審理亦均表示無意見，是本院合議庭即依前揭刑事訴訟法
    規定，裁定本件進行簡式審判程序，附此說明。
據上論斷，應依刑事訴訟法第二百九十九條第一項前段、第二百
七十三條之一第一項，毒品危害防制條例第十條第一、二項，修
正前刑法第十一條前段、修正後刑法第二條第一項前段、修正前
刑法第四十七條、修正前刑法第五十五條，判決如主文。
本案經檢察官王家春到庭執行職務
中    華    民    國    95    年    8     月    7     日
                  刑事第八庭  法  官  楊明佳
上列正本證明與原本無異。
如不服本判決，應於判決送達後十日內向本院提出上訴狀（應附
繕本），上訴於臺灣高等法院。
                              書記官  黃炎煌
中    華    民    國    95    年    8     月    7     日
附錄法條：
毒品危害防制條例第十條
施用第一級毒品者，處六月以上五年以下有期徒刑。
施用第二級毒品者，處三年以下有期徒刑。


司法院資訊處製作；財團法人民間司法改革基金會備份。
